【裁判字號】    88,訴緝,119
【裁判日期】    900330
【裁判案由】    偽造有價證券
【裁判全文】
臺灣板橋地方法院刑事判決                        八十八年度訴緝字第一一九號
    公  訴  人  臺灣板橋地方法院檢察署檢察官
    被      告  甲○○
    選任辯護人  林禮模
右列被告因偽造有價證券案件，經檢察官提起公訴（八十七年度偵字第九四九二號）
，本院判決如左：
    主  文
甲○○意圖供行使之用，而偽造有價證券，處有期徒刑貳年，緩刑伍年。偽造之新台
幣參佰萬元本票壹紙（含其上偽造之黃炳輝簽名、印文各壹枚、乙○○簽名壹枚），
授權書上偽造之黃炳輝簽名、印文各貳枚、乙○○簽名貳枚、保證書上偽造之黃炳輝
簽名、印文各陸枚、乙○○簽名肆枚、偽造之黃炳輝印章壹枚均沒收。
    事  實
一、甲○○係集暉企業有限公司（下稱集暉公司）之負責人，意圖為自己不法之所有
    ，為使臺灣飛利浦電器股份有限公司（下稱飛利浦公司）出貨予集暉公司，成為
    飛利浦公司正式之經銷合約商，竟先於民國八十六年十一月下旬某日，在台北縣
    林口鄉委由不知情之刻印店，偽刻其父黃炳輝之印章一枚，再於八十六年十二月
    一日，在臺北縣林口鄉○○路五六號地下一樓集暉公司內，持前開黃炳輝印章
    ，並盜用其員工乙○○託其保管之印章，均將之蓋用於飛利浦公司經銷合約書所
    附之新臺幣（下同）三百萬元本票乙紙、授權書、保證書及對保欄上，並偽造黃
    炳輝、乙○○之署押於前開有價證券及文件上，表示黃炳輝、乙○○與甲○○共
    同發票，及授權飛利浦公司填載本票發票日，而偽造該本票一紙，並為甲○○之
    連帶保證人之意，足生損害於黃炳輝、乙○○，偽造後並持向飛利浦公司行使，
    致飛利浦公司陷於錯誤而出貨予集暉公司（價值一百零六萬八千零九十九元）。
    嗣因甲○○用以支付前開貨款之支票退票，經飛利浦公司聲請法院准予就前開本
    票為強制執行時，因黃炳輝、乙○○提出第三人異議之訴，飛利浦公司始悉上情
    ，而知受騙。
二、案經飛利浦公司訴由臺灣板橋地方法院檢察署檢察官偵查起訴。
    理  由
一、訊據被告甲○○固坦承於前開時地未經黃炳輝、乙○○之同意而以其等之名義簽
    發本票、授權書、保證書及經銷合約書等情，而有行使偽造有價證券、偽造私文
    書之犯行不諱，惟矢口否認有詐欺犯行，辯稱：伊確實有向飛利浦公司訂貨且未
    付貨款，但並無詐欺飛利浦公司之意圖，伊在簽訂經銷合約前即與飛利浦公司有
    生意上往來，只是於八十五年十二月一日簽約後才正式成為經銷商，伊先前是有
    開立公司的支票給他們，但跳票部分伊都有用客票換回來，不足部分亦以簽訂前
    揭經銷合約時，同時設定抵押權予飛利浦公司之土地拍賣後清償飛利浦公司，飛
    利浦公司並未因此受有損失云云。經查：
  (一)右開被告偽造有價證券及私文書並加行使之事實，業據告訴人飛利浦公司之代理
    人林宗輝在偵查中指述綦詳，而黃炳輝、乙○○並未親自或授權被告簽署上開本
    票、授權書、保證書及經銷合約書，亦未同意被告代刻印章或使用印章，並經證
    人黃炳輝、乙○○在偵查中證述屬實，此外，並有本票、授權書、保證書及經銷
    合約書各一紙附卷可稽，足認被告前揭自白與事實相符，堪信為真。從而，被告
    該部分之犯行洵堪認定。
  (二)被告雖陳稱業已償還貨款，辯稱並無詐欺犯行，惟查，證人即與被告接洽之飛利
    浦公司職員丙○○到庭結證稱：「如要與我們成為經銷商就必須簽合約書及房子
    抵押」，「保證人就要被告自己找，如沒有保證人契約書就不能成立」（八十七
    年十月十三日訊問筆錄），「（要求被告提出本票有何用意？）被告公司經營不
    善時，可以找到連帶保證人。所以要求簽立本票與設定抵押以為雙重保障。公司
    在遇到需要求償時不清楚是先請求本票或行使抵押權」，「只要被告提出的擔保
    足夠，經過公司外聘的鑑價公司鑑定核可之後，公司就容許其成為經銷商。經銷
    商可以進貨價格較低，但有年度業績壓力」（九十年三月十六日審判筆錄）等情
    ，足認欲簽約成為飛利浦公司經銷商，需提出本票、連帶保證人及不動產抵押等
    項作為擔保，經飛利浦公司鑑定核可後方得簽約，並享有經銷商之進貨量及進貨
    價格優惠。前揭本票、連帶保證人及不動產抵押缺一不可，均為飛利浦公司核可
    之必要條件，則被告以偽造不實之本票、連帶保證人提出於飛利浦公司，致飛利
    浦公司於進行審核時，誤認被告已符合經銷商之條件，進而以經銷商之出貨量及
    銷售價格標準供應被告公司，被告有施用詐術，使飛利浦公司陷於錯誤之詐欺犯
    行，至為明確，無從以其事後已清償貨款而脫免罪責。本件事證明確，被告犯行
    已堪認定，自應依法論科。
二、核被告甲○○所為，係犯刑法第二百零一條第一項之偽造有價證券罪、同法第二
    百十六條、第二百十條之行使偽造私文書罪、同法第三百三十九條第一項之詐欺
    取財罪。其偽造印章、印文、署押，均為偽造有價證券及偽造私文書之階段行為
    ，行使偽造有價證券之輕度行為應為偽造有價證券之重度行為所吸收，且偽造私
    文書之低度行為，應為行使偽造私文書之高度行為所吸收，均不另論罪。其利用
    不知情之刻印業者偽刻黃炳輝之印章，為間接正犯。被告以一行為偽簽黃炳輝、
    乙○○二人名義而偽造有價證券及私文書，均係同時侵害二人法益，為想像競合
    犯，應從一重處斷。又被告前揭偽造有價證券、行使偽造私文書罪與詐欺罪間，
    有方法結果之牽連關係，應從一重之偽造有價證券罪處斷。被告因業務需要大量
    進貨而急於成為飛利浦公司之經銷商，致有前開犯行，惟其犯罪之時僅係以擔保
    之意而偽簽本票，並未流通而造成交易上之危險，且被告於簽約之初所提供之不
    動產抵押權業經飛利浦公司鑑價審核通過，嗣後所支付之貨款雖有跳票情形，飛
    利浦公司亦以上開房地產予以拍賣後獲得清償，並無損失等情，業經證人丙○○
    結證屬實，情輕法重，堪予憫恕，本院斟酌再三，認為雖宣告法定最低本刑，猶
    嫌過重，爰依刑法第五十九條之規定，減輕其刑。爰審酌被告偽以黃炳輝、乙○
    ○二人名義簽立有價證券、連帶保證並持以行使，對於被害人權益影響重大，復
    衡被告犯後坦承大部分犯行，態度尚佳，所欠貨款亦已全部清償等一切情狀，量
    處如主文所示之刑，以示警懲。末查被告前未曾受有期徒刑以上刑之宣告，有台
    灣高等法院檢察署刑案資料簡覆表在卷可稽，因一時短於思慮觸犯本罪，經此刑
    之教訓當知所警惕，信無再犯之虞，本院認前開對其宣告之刑以暫不執行為當，
    爰宣告緩刑五年，以啟自新。至被告偽造之三百萬元本票一紙（含其上偽造之黃
    炳輝簽名、印文各一枚、乙○○簽名一枚），為偽造之有價證券，應依刑法第二
    百零五條規定沒收之。另被告於授權書上偽造之黃炳輝簽名、印文各一枚、乙○
    ○簽名一枚、保證書上偽造之黃炳輝簽名、印文各三枚、乙○○簽名二枚，另未
    扣案之授權書上偽造之黃炳輝簽名、印文各一枚、乙○○簽名一枚、保證書上偽
    造之黃炳輝簽名、印文各三枚、乙○○簽名二枚（與扣案附卷部分為一式二份）
    ，及偽造之黃炳輝印章一枚，並無證據證明業已滅失，均應依刑法第二百十九條
    規定宣告沒收。
據上論斷，應依刑事訴訟法第二百九十九條第一項前段、刑法第二百零一條第一項、
第二百十六條、第二百十條、第三百三十九條、第五十五條、第五十九條、第七十四
條第一款、第二百零五條、第二百十九條，罰金罰鍰提高標準條例第一條前段，判決
如主文。
本案經檢察官高智美到庭執行職務。
中      華      民      國    九十      年      三      月     三十     日
                              臺灣板橋地方法院刑事第五庭
                                            法  官  王  偉  光
右正本證明與原本無異。
如不服本判決，應於判決送達後十日內，向本院提出上訴狀。
                                            書記官  陳  怡  君
中      華      民      國    九十      年      四      月      三      日
附錄本案論罪科刑法條全文：
刑法第二百零一條
  意圖供行使之用，而偽造、變造公債票、公司股票或其他有價證券者，處三年以上
  十年以下有期徒刑，得併科三千元以下罰金。
  行使偽造、變造之公債票、公司股票或其他有價證券，或意圖供行使之用，而收集
  或交付於人者，處一年以上七年以下有期徒刑，得併科三千元以下罰金。
刑法第二百十條
  偽造、變造私文書，足以生損害於公眾或他人者，處五年以下有期徒刑。
刑法第二百十六條
  行使第二百十條至第二百十五條之文書者，依偽造、變造文書或登載不實事項或使
  登載不實事項之規定處斷。
刑法第三百三十九條
  意圖為自己或第三人不法之所有，以詐術使人將本人或第三人之物交付者，處五年
  以下有期徒刑、拘役或科或併科一千元以下罰金。
  以前項方法得財產上不法之利益或使第三人得之者，亦同。
  前二項之未遂犯罰之。


司法院資訊處製作；財團法人民間司法改革基金會備份。
